臺灣高等法院臺中分院民事判決
111年度上字第120號
上 訴 人    李翔宇(舊名李翔羿)
被上訴人    皇品國際事業有限公司
法定代理人  黃霞  
被上訴人    皇翔國際興業有限公司
法定代理人  謝亨璟
被上訴人    康潔興業有限公司
法定代理人  石靜慧
被上訴人    李幸娥
上列當事人間請求損害賠償事件，上訴人對於中華民國110年12
月30日臺灣臺中地方法院110年度訴字第2084號第一審判決提起
上訴，本院於111年10月26日言詞辯論終結，判決如下：
    主  文
上訴駁回。
第二審訴訟費用由上訴人負擔。
    事實及理由
一、上訴人主張：伊於民國109年8月10日依被上訴人皇品國際事
    業有限公司（下逕稱皇品公司）於報紙所刊登徵清潔員，工
    作地點在臺中市北屯區松明街之社區大樓之啟事上電話與被
    上訴人李幸娥（下逕稱姓名）聯繫，李幸娥表示松明街已不
    缺人，請伊直接至位於臺中市○區○○路0段000號之○○○園邸園
    社區（下稱○○○社區）應徵清潔員，伊於同日至○○○社區應徵
    時，即由當時自稱為皇品公司主任之李幸娥面試並錄用，伊
    隨即以通訊軟體LINE傳送身分證照片及合作金庫銀行帳號00
    00000000000號帳戶（下稱系爭帳戶）存摺封面照片予李幸
    娥。嗣李幸娥徵詢伊是否願將工作地點改到臺中市○○區○○路
    00號之○○○○社區（下稱○○社區），伊因該社區距當時住處僅
    約5分鐘車程而同意。嗣由被上訴人康潔興業有限公司（下
    逕稱康潔公司）表示○○社區為其駐點欲與伊簽立書面契約，
    為伊拒絕。嗣被上訴人皇翔國際興業有限公司（下逕稱皇翔
    公司）及康潔公司取得系爭帳戶資料，由康潔公司於同年月
    25日匯款新臺幣（下同）5,500元入系爭帳戶，並於同日自
    行為伊辦投保勞工保險手續。康潔公司、皇品公司及李幸娥
    共同強迫伊成為康潔公司之員工，皇翔公司及康潔公司於取
    得系爭帳戶資料，並匯款5,500元至系爭帳戶，強迫伊成為
    康潔公司員工，顯均已違反個人資料保護法（下稱個資法）
    之規定，並侵害伊任職之意思自由等權利，致伊受有精神上
    之重大痛苦，爰依民法第184條第1項前段、第185條、第195
    條第1項前段規定，訴請被上訴人連帶賠償精神慰撫金300萬
    元等語（原審為上訴人全部敗訴之判決，上訴人不服，提起
    上訴）。其上訴聲明：㈠原判廢棄。㈡被上訴人應連帶給付上
    訴人300萬元，及自起訴狀繕本送達翌日起至清償日止，按
    年息百分之5計算之利息。
二、被上訴人則以：
  ㈠李幸娥抗辯：伊是清潔人員，但沒有受僱在任何1家公司，都
    是幫忙代班為主。伊之健康保險係投保在區公所，勞工保險
    則已經退保。皇品公司、皇翔公司、康潔公司（下合稱皇品
    等3公司）如有人員請假或是有缺人時，就會請伊去支援，
    如果有新人來，伊就會一起帶新人到現場看一看，包含剛進
    去的時候教導新人如何清潔。○○○社區或是○○社區，均係由
    康潔公司負責清潔。又大部分清潔人員不會詢問公司名稱為
    何，一般人最在意的是工作地點在何處以及薪資有無按時發
    放，伊跟上訴人也是討論不同的工作地點，沒有問上訴人要
    在哪間公司名下工作。上訴人當時依皇品公司刊登在報紙之
    徵人啟事，打電話連絡伊的時候，伊已經表示松明街沒有缺
    人。伊後來上訴人決定到○○社區工作，係由康潔公司負責清
    潔。因薪資須以匯款方式發放，伊請上訴人將身分證及存摺
    資料交給伊，伊再轉交予康潔公司，並未侵害上訴人之個人
    資料、隱私或人格權等語，資為抗辯。並答辯聲明：駁回上
    訴。
  ㈡皇翔公司抗辯：皇品等3公司共同委託訴外人洪○○記帳，並計
    算各員工之薪資替皇品等3公司將薪資匯款予員工帳戶。伊
    不認識上訴人，亦未運用上訴人資料而違反其隱私等語，資
    為抗辯。並答辯聲明：駁回上訴。
  ㈢康潔公司抗辯：上訴人同意在○○社區工作，在○○社區工作五
    天，也以通訊軟體LINE傳送他的證件及帳戶資料，作為薪資
    發放之用，否認有強迫上訴人成為公司員工，伊依法將上訴
    人工作期間之薪資5,500元匯款予上訴人，洪○○同時辦理皇
    品等3公司員工之薪資轉帳，當時無摺存款交易過程雖有發
    生錯誤之情事，立即請櫃檯人員更正，並未侵害上訴人個資
    等語，資為抗辯。並答辯聲明：駁回上訴。
  ㈣皇品公司抗辯：上訴人任職之○○社區是委託康潔公司負責清
    潔，而非皇品公司，本件與皇品公司無任何關係等語，資為
    抗辯。並答辯聲明：駁回上訴。
三、兩造不爭執事項（見本院卷㈡第374-375頁）：
  ㈠康潔公司於109年8月19日申報上訴人健康保險加保期間自109
    年8月13日起至109年8月19日止，復於109年8月20日轉出，
    並於109年8月25日匯款5,500元至合作金庫銀行帳號0000000
    000000號帳戶（衛生福利部中央健康保險署109年9月3日健
    保中字第1094012554號函，見原審卷第119頁；109年9月11
    日健保中字第1094012725號函，見原審卷第121頁；系爭帳
    戶存摺影本，見原審卷第351頁）。
  ㈡○○○社區管理委員會110年10月4日110年貝管宗字第1101004號
    函記載：○○○社區之清潔人員向來係由鴻成公司委外之康潔
    公司派駐，該清潔人員均由康潔公司負責等語（見原審卷第
    323頁）。
  ㈢系爭帳戶存摺內頁記載：「日期000-00-00、分行代碼5551、
    無摺轉存／皇翔」、「日期000-00-00、分行代碼5551、轉帳
    存沖／皇翔」、「日期000-00-00、分行代碼5551、無摺轉存
    ／康潔」（見原審卷第351頁）。
四、得心證之理由：
    上訴人主張主張康潔公司、皇品公司及李幸娥共同強迫其成
    為康潔公司之員工，已侵害其意思自由，且皇翔公司及康潔
    公司取得系爭帳戶資料並匯款5,500元至系爭帳戶之行為，
    亦已侵害其個資等語，為被上訴人否認，並以前詞置辯。本
    件爭執在於：㈠康潔公司、皇品公司及李幸娥有無共同強迫
    上訴人成為康潔公司之員工，並侵害上訴人之意思自由？㈡
    皇翔公司及康潔公司取得系爭帳戶資料並匯款5,500元至系
    爭帳戶之行為，有無侵害上訴人之個資？茲分述如下：
　㈠康潔公司、皇品公司及李幸娥並無共同強迫上訴人成為康潔
    公司之員工，且未有侵害上訴人之意思自由：
　1.按因故意或過失，不法侵害他人之權利者，負損害賠償責任
    ，民法第184條第1項前段定有明文。依此規定，侵權行為之
    成立，以有不法行為侵害他人之權利為要件。查：
　⑴依卷附上訴人所提出之鴻成公寓大廈管理維護有限公司（下
    稱鴻成公司）110年8月12日成行字第110081201號函，係記
    載：鴻成公司於109年8、9月間為○○○社區之管理公司，清潔
    人員係鴻成公司委外由康潔公司派駐等語（見原審卷第321
    頁）；及○○○社區管理委員會110年10月4日110年貝管宗字第
    1101004號函亦記載：○○○社區之清潔人員向來係由鴻成公司
    委外之康潔公司派駐，該清潔人員均由康潔公司負責等語（
    見原審卷第323頁）。復參以上訴人自承其向李幸娥詢問松
    明街之工作地點是否仍有缺人時，李幸娥已明確表示松明街
    之工作地點沒有缺人，請上訴人直接至○○○社區應徵清潔人
    員，且經李幸娥在○○○社區對上訴人加以詢問後聘僱。負責○
    ○○社區清潔工作之單位為依上函覆資料為康潔公司，上訴人
    應指示至○○○社區應徵，並由李幸娥在該處為康潔公司加以
    錄取後，顯見工作條件已有更改，已非上訴人原所依報紙刊
    登「皇品公司」徵人之內容。嗣李幸娥隨即請上訴人告知相
    關身分證照片及系爭帳戶存摺封面照片，且經上訴人以通訊
    軟體LINE傳送上訴人身分證照片及系爭帳戶存摺封面照片予
    李幸娥，並由康潔公司加入健保及將上訴人之工作報酬匯至
    上訴人告知之帳戶，則客觀上，上訴人係應聘而為負責○○○
    社區清潔事務之康潔公司工作無誤。
　⑵又上訴人雖係看報紙而詢問應徵，並主張李幸娥曾自稱為皇
    品公司主任云云，惟如前述，原欲徵人之地點已無工作可為
    提供，上訴人依連絡之李幸娥指示至他處工作，此時上訴人
    實際應徵之工作條件已有變更，即要聘僱人員之雇主及工作
    地點與工作內容，均非報紙上所刊登之內容，上訴人工作之
    條件自應視上訴人實際面試應徵之情形定之。而○○○社區既
    係由康潔公司負責清潔維護，其清潔人員當由康潔公司所僱
    用，自與皇品公司無涉。上訴人既經李幸娥代表康潔公司面
    試錄用，即受僱於康潔公司，縱使上訴人嗣後工作地點改變
    為○○社區亦同。則康潔公司依法令盡其雇主之義務，給付上
    訴人薪資及替上訴人投保健康保險，難認康潔公司有不法強
    迫上訴人成為其員工之情形。
　⑶再者，依現今一般社會慣例，社區清潔人員，均係由僱用公
    司派駐在社區進行清潔工作，性質上不須至僱用公司打卡上
    下班，而係直接在派駐之社區簽到，縱使在同一家清潔公司
    上班，工作地點亦可能相去甚遠，故受僱於何間公司，相較
    於其他工作而言，影響較小，反而最在意工作地點在何處，
    此攸關每日通勤距離之遠近及通勤方式。又皇品等3公司均
    非特別知名之公司，上訴人於原審亦陳明：其不一定要在皇
    品公司工作等語（見原審卷第244頁），僅主張未受尊重而
    被康潔公司強迫當成員工。且參諸上訴人於應徵之工作地點
    ，從松明街變更為○○○社區，再變更為後來之○○社區時，係
    得上訴人之同意，且上訴人應聘及事後工作時，均未再與李
    幸娥確認僱用公司名稱，堪認上訴人主要亦係在意工作地點
    而非僱用公司名稱。李幸娥雖未再次與上訴人確認僱用上訴
    人之公司名稱，然尚難憑此逕認康潔公司及李幸娥有強迫上
    訴人成為康潔公司員工，而侵害上訴人意思自由之情形。況
    上訴人與皇品公司、康潔公司、李幸娥等人本不相識，無任
    瓜葛，僅因康潔公司負責清潔工作之○○社區，有 僱人從事
    清潔工作，而由李幸娥代康潔公司招聘上訴人在該社區工作
    ，上訴人亦依約在該處工作，康潔公司亦依上訴人之工作內
    容給付工作報酬予上訴人，上訴人與一般受僱人相同，依雇
    主指示從事清潔工作，並取得報酬，皇品公司、康潔公司、
    李幸娥未取得契約外之任何利益，皇品公司、康潔公司、李
    幸娥何有強要上訴人受僱於康潔公司之必要？
　⒉基上，上訴人應聘從事清潔工作，就其工作已取得相對之報
    酬，上訴人並不因其成為康潔公司之員工，而非皇品公司員
    工致受有任何侵害，且依上訴人主張之前述應聘及從事工作
    過程，李幸娥係代康潔公司招聘上訴人為員工，指示上訴人
    前往工作地工作，並依約給付報酬予上訴人，上訴人主張其
    有遭康潔公司、皇品公司及李幸娥共同強迫上訴人成為康潔
    公司之員工，而遭不法侵害上訴人到何公司任職之意思自由
    等權利，受有損害云云，應無可採。
  ㈡皇翔公司及康潔公司取得系爭帳戶資料並匯款5,500元至系 
    爭帳戶之行為，並無侵害上訴人之個資之情事：
  1.上訴人於109年8月10日在○○○社區經李幸娥面試錄用後，即
    以通訊軟體LINE傳送系爭帳戶存摺封面照片予李幸娥，作為
    薪資發放之用等情，已如前述，可知上訴人係因受僱成為清
    潔人員，而自行將系爭帳戶資料交付予李幸娥，而李幸娥係
    代表康潔公司面試錄用上訴人，則李幸娥將系爭帳戶資料轉
    交康潔公司，康潔公司取得系爭帳戶資料係本於與上訴人之
    僱傭契約，事後亦僅用於發放薪資，並無其他不法使用，客
    觀上，難認有何不法侵害上訴人個資之情形。而康潔公司係
    依約將上訴人工作期間之薪資5,500元匯款予上訴人，係對
    上訴人履行契約義務，上訴人有利益，並無任何損害，上訴
    人竟稱該筆5,500元係不法薪資，顯係上訴人個人主觀上之
    意見，尚非可採。
  2.又皇翔公司及康潔公司抗辯：皇品等3公司均係委託洪○○記
    帳及計算各員工之薪資，並將薪資匯款予各員工等情，為上
    訴人所未爭執。參以系爭帳戶存摺內頁記載：「日期000-00
    -00、分行代碼5551、無摺轉存／皇翔」、「日期000-00-00
    、分行代碼5551、轉帳存沖／皇翔」、「日期000-00-00、分
    行代碼5551、無摺轉存／康潔」等語（見原審卷第351頁），
    依上開交易過程，第1筆5,500元係以皇翔公司名義無摺存款
    ；第2筆5,500元則係沖正交易，係第1筆5,500元之反向操作
    ，常見於交易失敗或發生錯誤後，銀行系統之補正程序；第
    3筆5,500元則係以康潔公司名義無摺存款，堪認當時之交易
    過程確實有發生錯誤之情形，否則無須進行沖正交易，且最
    後亦係由僱用上訴人之康潔公司匯款5,500元至系爭帳戶，
    而非皇翔公司。是被上訴人抗辯係因洪○○同時辦理皇品等3
    公司員工之薪資轉帳，導致銀行櫃檯人員不小心弄錯等節，
    應為可採。況皇翔公司與上訴人完全無關聯，其並無取得上
    訴人帳戶個資之動機，且上訴人亦未因皇翔公司上開匯款及
    更正之行為而受有任何損害，實難認皇翔公司有以不法侵害
    上訴人個資之行為。
  3.康潔公司為履行其對上訴人之給付報酬義務而取得系爭帳戶
    資料，且用以匯款予上訴人；而皇翔公司因錯帳而誤為匯款
    至上訴人前帳戶，事後加以更正，均無不法取得及不法利用
    系爭帳戶資料之行為，上訴人更無有損害之情事，是上訴人
    主張皇翔公司及康潔公司取得系爭帳戶資料並匯款5,500元
    至系爭帳戶之行為，已不法侵害上訴人之個資等節，均不足
    採。
五、綜上所述，被上訴人對上訴人並無侵權行為，上訴人對被上
    訴人並無侵權行為損害賠償請求權存在，上訴人請求被上訴
    人應連帶給付慰撫金300萬元，及自起訴狀繕本送達之翌日
    起至清償日止，按年息百分之5計算之利息，非屬正當，不
    應准許。從而，原審所為上訴人敗訴之判決，並無不合。上
    訴論旨指摘原判決不當，求予廢棄改判，為無理由，應駁回
    其上訴。
六、本件事證已臻明確，兩造其餘之攻擊或防禦方法及所用之證
    據，經本院斟酌後，認為均不足以影響本判決之結果，爰不
    逐一論列，附此敘明。
七、據上論結，本件上訴為無理由，爰判決如主文。
中　　華　　民　　國　　111 　年　　11　　月　　30　　日
            民事第三庭    審判長法　官  黃玉清
                                法　官  許旭聖
                                法　官  涂秀玲
正本係照原本作成。
如不服本判決，應於收受送達後20日內向本院提出上訴書狀，其
未表明上訴理由者，應於提出上訴後20日內向本院補提上訴理由
書（須按他造當事人之人數附繕本）。因疫情而遲誤不變期間，
得向法院聲請回復原狀。
上訴時應提出委任律師或具有律師資格之人之委任狀；委任有律
師資格者，另應附具律師資格證書及釋明委任人與受任人有民事
訴訟法第466條之1第1項但書或第2項所定關係之釋明文書影本。
如委任律師提起上訴者，應一併繳納上訴裁判費。
                                書記官  卓佳儀
　　　　　　　　　　　　　　　　  
中　　華　　民　　國　　111 　年　　11　　月　　30　　日